【裁判字號】    99,事聲,13
【裁判日期】    990128
【裁判案由】    消債聲明異議
【裁判全文】
臺灣高雄地方法院民事裁定              99年度事聲字第13號
聲  請  人  萬泰商業銀行股份有限公司
法定代理人  乙○○
相  對  人  甲○○
上列當事人間消費者債務清理事件，聲請人對於民國98年12月15
日本院98年度司執消債更字第407 號所為更生方案認可之裁定，
提出異議，本裁定如下：
    主  文
原裁定廢棄。
    理  由
一、異議意旨略以：依相對人自陳每月收入新台幣（下同）15,0
    00元，扣除每月更生方案償還13,000元，僅餘2,000 元為其
    個人生活支出，已顯不合理，且相對人尚需負擔其名下不動
    產之貸款本息，然此部分支出從何而來，亦未於裁定書中述
    明，是以相對人自陳之收入及其生活必要支出觀之，明顯入
    不敷出，更生方案顯無履行之可能。倘若相對人確有能力繳
    交房屋貸款、維持家庭生活支出及正常履行更生方案，則其
    收入來源多寡，是否有據實陳報，實有可疑。又相對人表示
    女兒曾沛瑄願為更生方案之保證人，惟由第三人擔任保證人
    ，係屬消費者債務清理條例（下稱消債條例）規定不應認可
    之事項，豈不形同虛設？故聲請人認為此更生方案未經詳查
    ，即逕予認可，實有待商榷，爰依法提起異議，請求廢棄原
    裁定。
二、按關於更生或清算之程序，除本條例別有規定外，準用民事
    訴訟法之規定；消債條例第15條定有明文。而當事人對於司
    法事務官處理事件所為之終局處分，得於處分送達後10日之
    不變期間內，以書狀向司法事務官提出異議。司法事務官認
    前項異議有理由時，應另為適當之處分；認異議為無理由者
    ，應送請法院裁定之。法院認第一項之異議為有理由時，應
    為適當之裁定；認異議為無理由者，應以裁定駁回之。民事
    訴訟法第240 條之4 第1 至3 項定有明文。次按消債條例之
    制定，乃為使負債務之消費者依本條例所定程序清理其債務
    ，以調整其與債權人及其他利害關係人之權利義務關係，保
    障債權人之公平受償，謀求消費者經濟生活之更生，進而健
    全社會經濟之發展，除有第63條所定之情形外，法院得斟酌
    裁量認可更生方案。而於債務人有薪資、執行業務所得或其
    他固定收入之情形下，依該條例第64條之規定，在除有該條
    第2 項所定之情形外，法院如認更生方案之條件公允者，即
    得不經債權人會議可決，逕依債務人之聲請或依職權以裁定
    認可更生方案；是以如無該條例第63條第1 項或第64條第2
    項情形，法院自得斟酌債務人之資力狀況、債務人所提更生
    方案之還款成數及是否有浪費之情事、債務人實際生活上有
    無特殊困難等情狀而為更生方案之條件是否為公允之審認，
    進而裁量認可該更生方案。
三、經查：
  (一)相對人陳稱其收入來源為攤販，並觀之相對人於民國95、96
    年度綜合所得稅各類所得資料清單（見消債更字291 號卷第
    22、23頁）所得為0 元、2,276 元，且相對人自93年12月31
    日即自勞工保險投保單位退保，有勞工保險被保險人投保資
    料表1 份（見消債更字291 號卷第63頁）可按；準此，依相
    對人之工作性質及相關資料，尚難據以認定其每月收入狀況
    。又相對人雖提出攤販照片2 張、「營業額資料表」1 紙（
    見消債更字291 號卷第97至101 頁），惟前開「營業額資料
    表」係相對人自行製作，亦難僅此以為合理釋明每月收入狀
    況之依據。從而，相對人每月收入是否僅15,000元，尚非無
    疑。又相對人於95年3 月7 日聲請前置協商時，填具之收入
    證明切結書（見事聲字81號卷第6 頁），自陳相對人每月收
    入30,000元，而相對人又未提出有何收入減少之事由發生，
    足認相對人每月收入至少有30,000元。
  (二)次查，消債條例之立法目的，係為使不幸陷入經濟困境之人
    得以清理債務、重建生活，並在清理過程中能保有符合人性
    尊嚴之最低基本生活，而非維持債務人過去慣常之寬裕生活
    ，是於評估債務人是否有不能清償或履行原協商方案是否顯
    有重大困難時，並非由債務人任意主張其基本生活費用之數
    額，否則將造成揮霍無度以致清償能力降低，反而易使更生
    程序無從進行，因此本院認應以內政部社會司98年度台灣省
    每人每月之最低生活標準9,829 元，認相對人每月必要生活
    費為9,829 元計算，始為合理。又相對人雖主張每月需繳納
    房貸12,500元等語；惟查，相對人係於71年6 月30日購買坐
    落高雄縣鳳山市○○段1200地號土地，及其上同段985 建號
    即門牌號碼高雄縣鳳山市○○街22巷1 之2 號房屋，並於72
    年2 月7 日完成移轉登記，然設定抵押權之時間為85年2 月
    7 日，有土地及建物謄本（見消債更字291 號卷第183 至
    186 頁）可憑，足認相對人主張之房貸並非購買自用住宅所
    積欠，而係其後其他用途貸款所積欠；且參酌相對人陳稱每
    月收入15,000元，而提出之更生方案每月償還13,000元，可
    見相對人無須以收入支出該房貸費用。準上，相對人每月平
    均所得扣除最低生活費用後，尚有餘款20,171元（00000 －
    0000 ＝20171）可供清償債務。
四、綜上所述，本件更生方案認可每期清償款項13,000元，與前
    開所認定收支核算結果，實有甚大差距，對於債權人權益影
    響非微，難認「條件公允」。從而，聲請人請求廢棄原裁定
    ，應認為有理由，爰廢棄原裁定，並由本院民事執行處依法
    另為審究處理。
五、依消費者債務清理條例第15條，民事訴訟法第240條之4第3
    項，裁定如主文。
中    華    民    國    99    年    1    月     28    日
                  民事第五庭  法  官  洪榮家
上為正本係照原本作成
如不服本裁定，應於裁定送達後10日內，以書狀向本院提出抗告
，並繳納抗告費新臺幣1千元
中    華    民    國    99    年    1    月     28    日
                              書記官  胡美儀


司法院資訊處製作；財團法人民間司法改革基金會備份。
